臺灣高等法院高雄分院刑事判決　　　　96年度上訴字第1635號
上　訴　人
即　被　告　甲○○
上列上訴人因違反毒品危害防制條例案件，不服臺灣高雄地方法
院95年度訴字第4226號中華民國96年6 月11日第一審判決（起訴
案號：臺灣高雄地方法院檢察署95年度毒偵字第8237號），提起
上訴，本院判決如下：
    主  文
原判決撤銷。
甲○○施用第一級毒品，累犯，處有期徒刑壹年陸月，減為有期
徒刑玖月。
扣案海洛因貳拾肆小包（合計淨重貳點陸零公克，空包裝總重肆
點貳零公克）以及殘留有海洛因成分之注射針筒、塑膠鏟子各壹
支均沒收銷燬之。
    事  實
一、甲○○前於民國（以下同）因施用毒品案件，經台灣高雄地
    方法院裁定送觀察、勒戒後，認無繼續施用毒品之傾向，而
    於民國87年11月11日釋放出所，並由臺灣高雄地方法院檢察
    署檢察官於87年11月16日以87年度偵字第23019 號為不起訴
    處分確定；又因施用毒品案件，經裁定送觀察、勒戒後及強
    制戒治後，於90年4 月26日戒治期滿執行完畢，刑案部分另
    經台灣高雄地方法院分別判處有期徒刑9 月及11月確定，上
    開二罪經與另案（竊盜及贓物案件分別判處有期徒刑8 月、
    3 月確定，並裁定應執行有期徒刑10月）合併執行，嗣於93
    年1 月9 日縮刑假釋付保護管束期滿未經撤銷以已執行完畢
    論；又因施用毒品案件，經本院分別判處有期徒刑1 年2 月
    、1 年確定，並裁定執行有期徒刑2 年1 月，入監執行後於
    95 年7月10日因縮刑假釋付保護管束出監。詎其猶未悛悔，
    於假釋期間復基於施用第1 級毒品之犯意，於95年9 月29日
    中午12時許，在高雄縣彌陀鄉○○路光華1 巷16號住處，以
    針筒注射之方式，施用第1 級毒品海洛因1 次。嗣於95年9
    月29日下午4 時許，與友人林進順、黃韋林在高雄縣彌陀鄉
    ○○○○路邊為警查獲，並扣得彼等所共同購入而供己施打
    之海洛因24小包（合計淨重2.60公克，空包裝總重4.20公克
    ）以及殘留有海洛因成分之注射針筒、塑膠鏟子各1 支。
二、案經高雄縣政府警察局岡山分局移送臺灣高雄地方法院檢察
    署檢察官偵查起訴。
    理  由
一、上揭施用第一級毒品海洛因之事實，業据上訴人甲○○於原
    審及本院審理時坦承不諱，又上訴人甲○○為警查獲所採尿
    液經送以酵素免疫分析法初驗，再以氣相層析質譜儀法確認
    結果，呈嗎啡陽性反應，此有台灣檢驗科技股份有限公司95
    年10月25日編號KH2006A0000000號濫用藥物尿液檢驗報告暨
    代號與真實姓名對照表附卷可稽。又扣案白粉24小包經送鑑
    驗結果，均含海洛因成分，合計淨重2.60公克（空包裝總重
    4.20公克），此有卷附法務部調查局95年12月24日調科壹字
    第09523051990 號鑑定書可憑。又扣案注射針筒、塑膠鏟子
    各1 支經送鑑驗結果，均殘留有海洛因成分，有高雄醫學大
    學附設中和紀念醫院檢驗報告（編號：9511-47 、9511-48
    ）在卷可稽，足徵上訴人甲○○施用毒品之自白核與事實相
    符，堪予採信。又上訴人甲○○此次施用毒品之時間距離如
    事實欄所載前次強制戒治執行完畢釋放後雖已逾5 年，但其
    間曾因其他施用毒品案件遭致判刑，此有臺灣高等法院被告
    前案紀錄表附卷可稽。按毒品危害防制條例於92年7 月9 日
    修正公布，自93年1 月9 日施行，其中第20條、第23條將施
    用毒品之刑事處遇程序，區分為「初犯」及「5 年內再犯」
    、「5 年後再犯」。依其立法理由之說明：「初犯」，經觀
    察、勒戒或強制戒治後，應為不起訴處分或不付審理之裁定
    ；經觀察、勒戒或強制戒治執行完畢釋放後，「5 年內再犯
    者」，因其再犯率甚高，原實施之觀察、勒戒及強制戒治既
    已無法收其實效，爰依法追訴或裁定交付審理。至於經觀察
    、勒戒或強制戒治執行完畢釋放後，「5 年後再犯」者，前
    所實施之觀察、勒戒或強制戒治已足以遮斷其施用毒品之毒
    癮，為期自新及協助其斷絕毒癮，仍適用「初犯」規定，先
    經觀察、勒戒或強制戒治之程序。從而依修正後之規定，僅
    限於「初犯」及「5 年後再犯」2 種情形，始應先經觀察、
    勒戒或強制戒治程序。倘被告於5 年內已再犯，經依法追訴
    、處罰，縱其第3 次（或第3 次以上）再度施用毒品之時間
    ，在初犯觀察、勒戒或強制戒治執行完畢釋放5 年以後，已
    不合於「5 年後再犯」之規定，且因已於「5 年內再犯」，
    顯見其再犯率甚高，原實施觀察、勒戒或強制戒治，已無法
    收其實效，即應依該條例第10條處罰，此有最高法院95年5
    月9 日第7 次刑事庭會議決定意旨可資參照。從而，本件仍
    不合於「5 年後再犯」之規定，仍應依該條例第10條追訴、
    處罰，事證明確，其犯行堪予認定。
二、核上訴人甲○○所為，係犯毒品危害防制條例第10條第1 項
    之施用第一級毒品罪。上訴人甲○○持有海洛因之低度行為
    為其施用海洛因之高度行為所吸收，不另論罪。又上訴人甲
    ○○有如前開事實欄所列前科紀錄，已如前述，此有臺灣高
    等法院被告前案紀錄表附卷可稽，其於有期徒刑執行完畢後
    ，5 年內故意再犯本件有期徒刑以上之罪，為累犯，應依刑
    法第47條第1 項規定加重其刑。
三、原審予以論科，固非無見，惟查上訴人甲○○所犯施用毒品
    罪之日期，在中華民國96年4 月24日以前，其所犯之施用毒
    品罪合於減刑條件，原審未及依中華民國96年罪犯減刑條例
    規定予以減刑，尚有未洽，上訴人甲○○上訴謂應予減刑等
    語，為有理由，自應予撤銷改判。審酌上訴人甲○○前有多
    次施用毒品案件，經施以強制戒治及刑之執行，且甫經假釋
    出監，短時間內即再犯本件施用毒品之罪，足見其戒絕吸毒
    惡習之意志不堅，惟念其犯後坦承犯行，態度尚可，其施用
    毒品乃戕害自己身心健康等一切情狀，爰仍依原判量處有期
    徒刑1 年6 月，並減刑為有期徒刑9 月。扣案海洛因24小包
    （合計淨重2. 60 公克，空包裝總重4.20公克，送驗結果業
    如前述，又其包裝袋應無法與毒品完全澈底析離乾淨而應整
    體視為毒品）以及殘留有海洛因成分之注射針筒、塑膠鏟子
    各1 支（送驗結果亦如前述，又其毒品亦應無法自器具完全
    澈底析離乾淨而應整體視為毒品），均為上訴人甲○○與第
    三人林進順、黃韋林所共同購入而供施打海洛因所使用之物
    ，業經彼等陳明在卷，核與本案具有關連性，不問屬於犯人
    與否，均應依毒品危害防制條例第18條第1 項前段規定，諭
    知沒收銷燬之。
據上論結，應依刑事訴訟法第369 條第1 項前段、第364 條、第
299 條第1 項前段，毒品危害防制條例第10條第1 項、第18條第
1 項前段，中華民國96年罪犯減刑條例第2 條第1 項第3 款、第
7 條第1 項、第2 項，判決如主文。
本案經檢察官許月雲到庭執行職務。
中　　華　　民　　國　　96　　年　　9 　　月　　21　　日
            刑事第六庭  審判長法  官  王憲義
                              法  官  邱永貴
                              法  官  張盛喜
以上正本證明與原本無異。
如不服本判決應於收受本判決後10日內向本院提出上訴書狀，其
未敘述上訴理由者，並得於提起上訴後10日內向本院補提理由書
狀（均須按他造當事人之人數附繕本）「切勿逕送上級法院」。
中　　華　　民　　國　　96　　年　　9 　　月　　21　　日
                              書記官  林明威
附錄本件判決論罪科刑法條：
毒品危害防制條例第10條第1項
施用第一級毒品者，處 6 月以上 5 年以下有期徒刑。
